【裁判字號】    95,抗,574
【裁判日期】    950728
【裁判案由】    假扣押
【裁判全文】
臺灣高等法院民事裁定                   95年度抗字第574號
抗  告  人  丙○○
上列抗告人與相對人乙○○間假扣押執行事件，對於中華民國95
年 3月22日台灣士林地方法院94年度執全字第2365號裁定，提起
抗告，本院裁定如下：
    主      文
原裁定廢棄。
    理      由
一、本件抗告人對原裁定提起抗告，其相對人應為「乙○○」，
    抗告人誤載為其法定代理人「甲○○」，惟無礙於抗告人抗
    告本旨，爰由本院更正為「乙○○」，合先敘明。
二、抗告人於原法院異議意旨略以：原法院依相對人之聲請，就
    伊所有坐落台北市○○區○○段4小段262地號土地（下稱26
    2地號土地）應有部分1/4、同小段246地號土地（下稱246地
    號土地）應有部分1/4及同小段 245地號土地（下稱245地號
    土地）應有部分1/2（後更正為3/4），以及其他動產查封在
    案。惟以上開 3筆土地（下稱系爭土地）之公告現值計算，
    其價值分別為新台幣（下同）5,855,500元、2,976,750元及
    13,863,500元，皆遠遠超過相對人所主張假扣押債權數額之
    200萬元 ，相對人所為顯屬超額查封，而有違反強制執行法
    第 113條、第50條之規定甚明，爰依強制執行法第12條之規
    定，對上開超額查封聲明異議，請求撤銷本件超額查封即就
    262地號、245地號土地及伊動產部分之查封等語。
三、原法院裁定意旨略以：原法院依相對人之聲請，分別核發執
    行命令，查封扣押系爭土地、抗告人對於第 3人中國農民銀
    行內湖分行之存款債權及對於第 3人全興盛工程有限公司（
    下稱全興盛公司）之薪資債權3分之1在案。而上開執行標的
    ，其中薪資債權部分，已據第 3人聲明異議而執行無著；存
    款債權部分，則僅扣得189,798元 ，至於所查封之系爭土地
    ，依各筆土地公告現值計算結果，雖超過相對人假扣押債權
    額200萬元，然系爭土地於78年5月間移轉現值或原規定地價
    僅為每平方公尺300元，於93年1月間之申報地價亦僅為每平
    方公尺2,480元，則系爭土地每平方公尺高達7,000元之公告
    現值，是否即為其市價或實際得出售變現之價格，已非無疑
    ；且系爭土地均為抗告人與他人共有，所查封者，僅為土地
    之應有部分，而其中 262地號、246地號土地現狀為樹林地，
    245 號土地上則尚有數間建物坐落其上，則於系爭土地終局
    執行拍賣時，是否得以拍定，其拍定之實際價格若干，屆時
    是否尚有其他債權人參與分配受償，所得是否足以清償相對
    人之債權，於拍定前均無法確定，自無所謂超額查封之問題
    。抗告人僅以系爭土地公告現值高於債權額而聲明異議，請
    求撤銷本件執行標的中245地號、262地號土地及其他動產之
    假扣押強制執行程序，為無理由，不應准許云云。
四、抗告意旨略以：原裁定認為「系爭土地於78年 5月間移轉現
    值或原規定地價僅為每平方公尺300元，於93年1月間之申報
    地價亦僅為每平方公尺2,480元 ，則系爭土地每平方公尺高
    達7,000元之公告現值 …」等語，使用「僅」、「高達」之
    用語，顯有偏袒之虞；原法院未經政府單位或公信可靠之鑑
    定，即預設估計系爭土地公告現值未必為其市價或實際得出
    售變現之價格，並非妥適等語，求予廢棄原裁定。
五、按查封動產，以其價格足清償強制執行之債權額及債務人應
    負擔之費用者為限，強制執行法第50條定有明文。上開規定
    ，於不動產之強制執行，準用之，同法第 113條亦定有明文
    。蓋因強制執行係以滿足債權人之債權為目的，查封標的物
    之價格，如足以清償債權人之債權以及債務人應負擔之執行
    費用，已足保障債權人之債權，自不許超額查封，增加債務
    人之痛苦，學理上稱之為「超額查封之禁止」。惟是否超額
    查封，應由法院審酌一切事證，為綜合之判斷。
六、經查，本件相對人持原法院94年度裁全第4806號假扣押裁定
    ，於向原法院提存所提供666,667元之擔保後 ，於94年12月
    23日聲請假扣押系爭土地、抗告人對於第 3人中國農民銀行
    內湖分行之存款債權及對於第人全興盛公司之薪資債權，其
    執行債權額為200萬元 ，有原法院提存所函、提存書附卷足
    稽。原法院嗣依相對人之聲請，分別核發執行命令，查封扣
    押上開薪資債權3分之1、存款債權及系爭土地在案，有原法
    院執行命令及囑託查封登記書附卷可憑。而上開執行標的，
    其中薪資債權部分，已據第 3人聲明異議而執行無著；存款
    債權部分，則僅扣得189,798元，有第3人扣押薪資債權陳報
    或聲明異議狀及中國農民銀行內湖分行94年12月29日農湖字
    第9472500205號函乙紙在卷可憑。至於所查封之系爭土地，
    地目均為「林」，其中262地號、246地號土地現狀為樹林地
    ，245號土地上則尚有數間建物坐落其上，面積分別為3,346
    平方公尺、1,701平方公尺及3,961平方公尺，抗告人應有部
    分分別為1/4、 1/4及3/4，依其公告現值均為7,000元/平方
    公尺計算，價值分別為5,855,500元、2,976,750元及20,795
    ,250元，合計29,627,500元；若依申報地價為2,480元/平方
    公尺計算，系爭土地價值分別為為2,074,520元、1,054,620
    元及7,367,460元，有系爭土地登記謄本、原法院95年1月11
    日執行筆錄、航照圖 4幀附卷足憑（本院卷第24頁至第27頁
    ），皆遠超過相對人假扣押債權額200萬元 。按土地公告現
    值係反應土地價值之現狀，除有其他事證足以證明顯與系爭
    土地之價值有所不符外，應得作為是否超額查封之審酌依據
    。系爭土地以公告現值計算，其價值既遠超過相對人假扣押
    債權額，能否謂無超額查封之情形，自應有再詳予審究之必
    要。又系爭土地雖屬林地、位處偏遠地區等，然抗告人於93
    年1月間既申報地價為每平方公尺2,480元，足見系爭土地確
    有此價值，則縱以此為計算之標準，系爭土地之價值分別為
    2,074,520元 、1,054,620元及7,367,460元，亦超過假扣押
    債權額200萬元甚多 ，且相對人除查封系土地之外，亦另扣
    押抗告人之存款債權189,798元 ，為兩造所不爭執，則抗告
    人主張本件有超額查封之情形，並非無據。原法院以系爭土
    地與他人共有，且係林地， 245號土地上則尚有數間建物坐
    落其上，則於系爭土地終局執行拍賣時，是否得以拍定，其
    拍定之實際價格若干，屆時是否尚有其他債權人參與分配受
    償，所得是否足以清償相對人之債權，於拍定前均無法確定
    云云，即認為並無超額查封之問題，自屬率斷，是原法院駁
    回抗告人之聲明異議，於法尚有未洽。本件抗告意旨指摘原
    裁定不當，求予廢棄，為有理由，爰將原裁定廢棄發回，由
    原法院另為為適法之處理。
七、據上論結，本件抗告為有理由，爰裁定如主文。
中    華    民    國    95    年    7     月    28    日
                  民事第十五庭審判長法  官  黃騰耀
                                    法  官  許文章
                                    法  官  黃國永
正本係照原本作成。
本裁定除以適用法規顯有錯誤為理由，並經本院許可外，不得再
抗告。如提起再抗告，應於收受後10日內委任律師為訴訟代理人
向本院提出再抗告狀。並繳納再抗告費新台幣１千元。
中    華    民    國    95    年    7     月    28    日
                                    書記官  葉國乾


司法院資訊處製作；財團法人民間司法改革基金會備份。
